【裁判字號】    99,交聲,1055
【裁判日期】    990617
【裁判案由】    聲明異議
【裁判全文】
臺灣高雄地方法院交通事件裁定        99年度交聲字第1055號
原處分機關  高雄市政府交通局
異  議  人
即受處分人  甲○○
上列異議人即受處分人因違反道路交通管理處罰條例案件，對於
高雄市政府交通局民國99年3 月23日所為之處分（高市交裁字第
裁32-C00000000號），聲明異議，本院裁定如下：
    主  文
異議駁回。
    理  由
一、原處分意旨略以：異議人即受處分人甲○○於民國99年2 月
    6 日3 時50分許，騎乘車牌號碼717-BJL 號普通重機車，行
    經臺北縣永和市○○路與自由街之有燈光號誌管制之交岔路
    口時闖紅燈，經現場執行交通勤務之員警攔停製單舉發，原
    處分機關並依道路交通管理處罰條例第53條第1 項、第63條
    第1 項之規定，裁處罰鍰新臺幣（下同）1,800 元，並記違
    規點數3 點等語。
二、異議意旨略以：異議人於99年2 月6 日3 時50分許，騎乘車
    牌號碼717-BJL 號重機車，沿臺北縣永和市○○路由南向北
    行駛，行經安樂路與自由街口時，因該處設置2 紅綠燈，且
    夜間視線不佳，易使駕駛人混淆無法辨識，當時異議人看到
    綠燈，原欲右轉接秀朗路，惟右轉後卻成自由街，況員警未
    能提出明顯證據證明異議人有違規行為，若異議人真有違規
    行為，亦應以未按交通號誌行駛裁罰較符當時情況，爰聲明
    異議請求撤銷原處分等語。
三、按圓形紅燈表示禁止通行，不得超越停止線或進入路口，道
    路交通標誌標線號誌設置規則第206 條第5 款第1 目著有明
    文；又汽車駕駛人駕駛汽車，應遵守道路交通標誌、標線、
    號誌之指示，道路交通安全規則第90條前段定有明文。再汽
    車駕駛人，行經有燈光號誌管制之交岔路口闖紅燈者，處1,
    800 元以上5,400 元以下罰鍰；前項紅燈右轉行為者，處60
    0 元以上1,800 元以下罰鍰，記違規點數3 點，道路交通管
    理處罰條例第53條、第63條第1 項第3 款分別定有明文。
四、經查：
（一）異議人於99年2 月6 日3 時50分許，騎乘車牌號碼717-BJ
      L 號普通重機車，自台北縣永和市○○路由南往北方向行
      駛，行經安樂路與自由街口時，因有違規行為，於自由街
      與福和路口遭員警攔停，並製單舉發異議人闖紅燈等情，
      業據異議人所不爭執，且有有臺北縣政府警察局99年2 月
      6 日北縣警交大字第C00000000 號舉發違反道路交通管理
      事件通知單、高雄市政府交通局99年3 月23日高市交裁字
      第裁32-C00000000號違反道路交通管理事件裁決書各1 紙
      附卷可憑，是此部分事實，堪信為真。
（二）異議人雖辯稱其當時係綠燈狀態云云，惟稽之證人即本案
      製單舉發異議人前開違規行為之員警乙○○於本院調查程
      序中具結證稱：當天伊行經自由街上，在附近執行巡邏勤
      務，自由街當時係綠燈，安樂路是紅燈狀態，伊就看到異
      議人往自由街方向行駛，伊是在自由街、福和路口將異議
      人攔停的，該路口之設計係自由街、秀朗路是正十字路口
      ，但旁邊插了一條安樂路，安樂路到自由街口就是盡頭了
      ，若自由街是綠燈，安樂路、秀朗路就會是紅燈；反之，
      若安樂路是綠燈，則自由街、秀朗路就是紅燈；若秀朗路
      綠燈，則自由街、安樂路就是紅燈，因當時伊所行駛之自
      由街係綠燈，所以安樂路、秀朗路是紅燈，異議人確係在
      安樂路紅燈狀態下，往自由街方向行駛，而該路口紅綠燈
      旁「安樂路專用號誌」之標示係給安樂路用路人遵行的，
      「自由街專用號誌」之標示則是給自由街用路人遵循等語
      （見本院卷第24頁反至第25頁）。又台北縣政府警察局員
      警工作紀錄簿關於99年2 月6 日3 時至4 時之記載，確實
      登載：左述時間3 時50分許，職行經自由街、秀朗路口時
      ，此時職之行進方向自由街、秀朗路口為綠燈，職於自由
      街往福和路方向直行，此時安樂路及秀朗路燈號皆為紅燈
      ，期間一名男性駕駛甲○○（Ｚ000000000，731121，高市
      三民區○○路751 巷14號）騎乘重機車車號717-BJL 自安
      樂路往福和路方向行駛（當時安樂路燈號為紅燈），職立
      即向前攔停，並告知其違規事實，當事人當下接受職告知
      之事實陳述，並收下罰單，但其並未於告發單存單上簽名
      等語，此有台北縣政府警察局員警工作紀錄簿、違規路口
      電子地圖各1 紙（見本院卷第26頁、第27頁）在卷可稽，
      足認證人乙○○之記憶清晰，並無瑕疵可指，堪予採信。
      再員警稽查違反道路交通安全規則之各種違規行為，本有
      不同之執行方法，就超速、酒醉駕車而言，固非輔以科學
      工具，實難僅憑執勤者之五官知覺判斷之；惟就闖紅燈、
      逆向行駛等違規行為而言，單憑執勤者之目擊即可確定，
      並非每件違規行為均須以照相或尚須其他證據舉發，始可
      認定之。職是，本件雖以目測舉發而無明確之違規畫面或
      照片等證據資料另為佐證，然證人身為警察人員，與異議
      人並不相識，復無怨隙，應無在執行交通勤務中，刻意捏
      造事實舉發素不相識、毫無冤仇之受處分人之必要，且其
      於負有具結義務並可能受刑法偽證罪處罰之情形下，仍於
      法庭為前揭證言，其證言之憑信性應可獲得擔保。復警員
      取締交通違規行為，本與民眾立於潛在之對立關係，為避
      免引發民怨或爭議，而影響自身勤務之執行及警方執法之
      威信，衡情應會謹慎將事，在得以確定民眾違規事實之前
      提下，始予掣單舉發，堪認證人前開證詞，要非子虛，是
      異議人確有於上開時、地闖紅燈之違規行為，應足可採。
（三）異議人復辯稱其係紅燈右轉，非闖紅燈云云。按道路交通
      管理處罰條例第53條立法理由謂：「汽車紅燈右轉之違規
      行認，其嚴重性未若闖紅燈直行、左轉彎或迴轉者，爰將
      紅燈右轉之行為另規定於第二項，並另為罰則之規定」，
      是道路交通管理處罰條例第53條第1 項、第2 項，乃就不
      遵守紅燈號誌停車之違規車輛，對於交通所生衝擊程度，
      區別其處罰效果。詳言之，闖紅燈直行者，違規車輛因與
      橫向直行車輛有發生垂直交錯之較嚴重危險，故處罰效果
      較重；至紅燈右轉者，則因向右匯入車流，所生危險較輕
      微，故處罰效果較輕。查證人乙○○於本院調查程序中證
      稱：該路口之設計係自由街、秀朗路是正十字路口，但旁
      邊插了一條安樂路，安樂路到自由街口就是盡頭了等語（
      見本院卷第25頁），又觀諸卷附現場照片及電子地圖可知
      （見本院卷第27頁、第29頁至第30頁、第34頁），本件違
      規地點係一五岔路口，非一般常見之岔路，自由街係屬直
      行之道路，與安樂路有所相交，並與秀朗路呈一十字路口
      。而安樂路僅屬岔路，駛至自由街後即為終了，似無從再
      為直行，僅得右轉接自由街，則倘自由街為綠燈，安樂路
      、秀朗路均為紅燈，異議人於此紅燈狀態下，駛入自由街
      匯入自由街車流，固不生與自由街、秀朗路之橫向直行車
      輛發生垂直交錯之較嚴重危險；然倘秀朗路為綠燈，安樂
      路、自由街均為紅燈，則異議人於紅燈狀態下，駛入自由
      街後，由於自由街與秀朗路復呈十字岔路，即有與秀朗路
      之橫向直行車輛發生垂直交錯之較嚴重危險，對交通安全
      所生之危害程度即屬非輕，是異議人於紅燈狀態下之行車
      方向，看似雖屬紅燈右轉之違規行為，然係自安樂路直行
      駛入自由街，再穿越自由街與秀朗路交岔路口，而屬闖紅
      燈之違規行為無訛，異議人上開所辯，殊無可採。
五、綜上，異議人上開所辯，無可採信，其於上述時、地，騎乘
    普通重機車行經有燈光號誌管制之交岔路口闖紅燈之違規事
    實堪予認定，原處分機關依違反道路交通管理處罰條例第53
    條第1 項、第63條第1 項第3 款、違反道路交通管理事件統
    一裁罰基準及處理細則等規定，裁處異議人罰鍰1,800 元，
    並記違規點數3 點，即無違誤。異議人猶執前詞，指摘原處
    分不當，為無理由，應予駁回。
六、據上論斷，應依道路交通案件處理辦法第19條，裁定如主文
    。
中    華    民    國    99    年    6     月    17    日
                    交通法庭  法  官  簡佩珺
以上正本證明與原本無異。
如不服本裁定應於送達後5日內向本院提出抗告狀。
中    華    民    國    99    年    6     月    18    日
                              書記官  蕭家玲

司法院資訊處製作；財團法人民間司法改革基金會備份。
